【裁判字號】    92,簡抗,47
【裁判日期】    921110
【裁判案由】    清償債務
【裁判全文】
臺灣臺北地方法院民事裁定                          九十二年度簡抗字第四七號
    抗  告  人  日盛國際商業銀行股份有限公司（原：寶島商業銀行）
    法定代理人  乙○○
    被抗告人    甲○○
抗告人因與甲○○間請求清償債務事件，抗告人對於民國九十二年六月二十日本院台
北簡易庭所為之九十二年度北簡字第一一六○四號裁定不服，提起抗告，本院裁定如
下：
    主  文
抗告駁回。
抗告費用由抗告人負擔。
    理  由
一、抗告意旨略以：抗告人與相對人所訂立之信用卡約定條款第二十四條：「因本契
    約涉訟時，除法律所規定之法院有管轄權外，持卡人並同意以貴行總公司或分支
    機構所在地所屬地方法院為第一審管轄法院。」之約定，按契約自由原則，除有
    違反法律強行或禁制規定外，該契約條款應為有效。最高法院八十六年度台抗字
    第一三九號裁定意旨，乃應就事實情形來認定，亦即當事人合意定管轄法院，非
    法所不許，除非當事人之一造係藉合意管轄之約定行利己之實，而違公益。抗告
    人雖為全國性之銀行，但並非在全國各地均設有分支機構，且因信用卡契約涉訟
    ，抗告人全部以總公司所在地法院即台北地方法院為第一審管轄法院，且抗告人
    亦僅限定、特定於台北地方法院起訴，自無違反上開最高法院裁判意旨，是原審
    移轉管轄之裁定自有未當，請求廢棄云云。
二、按當事人得以合意定第一審管轄法院，但以關於由一定法律關係而生之訴訟為限
    ，前項合意，應以文書證之，民事訴訟法第二十四條定有明文。上開所謂合意定
    管轄法院，其內容應明確、特定，亦即當事人雙方均應清楚知悉解決雙方糾紛之
    第一審管轄法院究為何者，此為立法本意。若得管轄之法院範圍過大，得管轄之
    法院數量猶有增減，其結果如同未有合意，對當事人而言猶如隨機抽樣，難謂合
    意。抗告人以其雖為全國性銀行，惟並非在全國各地均設有分行，且從來有關信
    用卡契約爭議均在本院起訴，自屬可得特定管轄法院為由，認為其與當事人間已
    有第一審管轄法院之合意，法院即應受該約定拘束云云。然抗告人所謂其並非在
    全國各地均設有分行一節縱使為真，其分行之數量亦時有增減，分行之所在地亦
    常有更易，對被抗告人而言，其與抗告人間因契約所生糾紛究由何一法院管轄審
    理，恐亦無法明確指出，此種情形，如何可謂「已經合意」？隨抗告人分行數量
    之增減，被抗告人隨時可能至全國各地之任一法院應訴，此豈為被抗告人合意管
    轄之真意？又縱然抗告人向來有關信用卡契約糾紛均係在本院起訴，惟此乃抗告
    人自己單方面之作業方式，並非被抗告人從來之認知，抗告人如何得以其自己作
    業方式規範契約他造？又抗告人自己之作業方式又如何能夠認為係被抗告人合意
    之內容？抗告人決定於何一法院提起訴訟，終究係本於自己方便之考量，此一利
    己之考量，非雙方之合意，不能因此即認為係雙方主觀上已認知之合意內容。由
    是可知，抗告人上開主張並非有據。本件兩造契約第二十四條既僅約定：「因本
    契約涉訟時，除法律所規定之法院有管轄權外，持卡人並同意以貴行總公司或分
    支機構所在地所屬地方法院為第一審管轄法院．．．」，並未明確載明由何一法
    院管轄，其結果即等同於未約定，縱其管轄法院於簽約當時可得特定為某些法院
    ，惟此一範圍於簽約後之將來仍有更易之可能，對當事人而言，即非確定，此種
    不確定性，並非民事訴訟法第二十四條規定之立法本意，而因此種等同於未約定
    之結果，依法自應以被抗告人之住居所定其管轄法院，本件被抗告人居住於台中
    市○○區○○路四九三號十三樓，屬台中地方法院轄區，自應由台中地方法院管
    轄。原審本於上揭考量，而為移轉管轄之裁定，於法並無不合，抗告意旨指摘原
    裁定不當，求為另為裁定，洵無理由，應予駁回。
三、依民事訴訟法第四百九十條第二項、第九十五條、第七十八條，裁定如主文。
中      華      民      國    九十二    年     十一     月      十      日
                                民事第二庭審判長法  官  丁蓓蓓
                                                法  官  黃雯惠
                                                法  官  汪漢卿
正本係照原本作成
不得再抗告。
中      華      民      國    九十二    年     十一     月      十      日
                                                書記官  許婉如


司法院資訊處製作；財團法人民間司法改革基金會備份。
